臺灣屏東地方法院刑事判決　　　　　　　　　　　　　九十二年度易字第六七七號
　　公　訴　人　臺灣屏東地方法院檢察署檢察官
　　被　　　告　乙○○　男　三.
　　指定辯護人　本院公設辯護人丙○○
右列被告因傷害案件，經檢察官提起公訴（九十二年度偵字第三七七四號），本院判
決如左：
      主  文
乙○○共同傷害人之身體，因而致重傷，處有期徒刑年肆月。
      事  實
一、乙○○與甲○○二人為同鄉熟識之友人，緣乙○○於民國九十一年十月十九日下
    午十時許，在屏東縣長治鄉○○路能友加油站對面之阿娟檳榔攤處，見甲○○與
    其妻林淑華發生爭執而上前規勸，詎乙○○與甲○○兩人竟因此出手打架，乙○
    ○氣憤難消，為圖報復，遂於次日凌晨一時四十五分許，夥同綽號「黑豬」及其
    餘真實姓名、年籍不詳成年男子七、八人，為遂行傷害之目的，竟共同基於妨害
    自由之犯意聯絡，由乙○○持木棒，其他人分持鋁製球棒及木棒（未扣案），前
    往屏東縣內埔鄉○○村○○路四八二號之莊林瓊招所經營之卡拉０Ｋ店，進入店
    內，對甲○○呼喝「你給我出來」，並由乙○○強拉甲○○之衣袖出店外之強暴
    方式，妨害甲○○行使停留在卡拉０Ｋ店內權利後，於客觀上應能預見眼睛附近
    部位為人體脆弱組織，如遭擊可能導致視能毀敗之重傷害結果，復共同基於傷害
    之犯意聯絡，以上開鋁製球棒及木棒毆擊甲○○全身多處部位，致甲○○受有頭
    部外傷併頭皮撕裂傷、左耳後瘀傷、背部及前胸、陰囊、右膝、左下肢及左大腿
    多處鈍傷並瘀傷、左眼視神經病變、左手第三、五掌骨折、左下肢兩處撕裂傷並
    傷口感染及左眼外傷性黃斑裂孔等傷害，並因此昏迷在地後，始罷手離去。甲○
    ○左眼傷害，經財團法人長庚紀念醫院高雄分院（以下簡稱高雄長庚醫院）診治
    後，其目前左眼視力為可辨眼前十至十五公分指數（矯正後），目前閱讀能力須
    倚賴右眼才能達成，單以左眼無法正常閱讀，已達左眼視能毀敗之程度。
二、案經甲○○訴請屏東縣警察局內埔分局報請臺灣屏東地方法院檢察署檢察官偵查
    起訴。
      理  由
一、訊據被告乙○○於前揭時、地，夥同綽號「黑豬」及其餘真實姓名、年籍不詳成
    年男子七、八人，至莊林瓊招所經營之卡拉０Ｋ店，由乙○○強拉甲○○衣袖出
    店外並共同以上開鋁製球棒及木棒毆擊甲○○全身多處部位，致甲○○受有頭部
    外傷併頭皮撕裂傷、左耳後瘀傷、背部及前胸、陰囊、右膝、左下肢及左大腿多
    處鈍傷並瘀傷、左眼視神經病變、左手第三、五掌骨折、左下肢兩處撕裂傷並傷
    口感染及左眼外傷性黃斑裂孔等傷害事實固不否認，惟否認告訴人甲○○之左眼
    已構成重傷害，辯稱：告訴人甲○○左眼之視力尚未達到完全喪失程度，否則何
    能自己開車到法院作證，進入法庭不需其他輔助，並在證人結文上絲毫不差的簽
    名云云，經查：
(一)、乙○○於九十一年十月十九日下午十時許，在屏東縣長治鄉○○路能友加油站對
    面之阿娟檳榔攤處，見甲○○與其妻林淑華發生爭執而上前規勸，詎乙○○與甲
    ○○兩人竟因此出手打架，乙○○遂於次日凌晨一時四十五分許，夥同綽號「黑
    豬」及其餘真實姓名、年籍不詳成年男子七、八人，由乙○○持木棒，其他人分
    持鋁製棒球棒及木棒，前往屏東縣內埔鄉○○村○○路四八二號莊林瓊招所經營
    之卡拉０Ｋ店，進入店內，對甲○○呼喝「你給我出來」，並由乙○○強拉甲○
    ○之衣袖出店外後，即以上開鋁製球棒及木棒對毆擊甲○○全身多處部位，致甲
    ○○受有頭部外傷併頭皮撕裂傷、左耳後瘀傷、背部及前胸、陰囊、右膝、左下
    肢及左大腿多處鈍傷並瘀傷、左眼視神經病變、左手第三、五掌骨折、左下肢兩
    處撕裂傷並傷口感染及左眼外傷性黃斑裂孔等傷害，並因此昏迷在地後，始罷手
    離去之事實，業經被告自承在卷，並經證人甲○○於本院審理時證述明確（本院
    卷第九六至第一０一頁），且有高雄長庚醫院診斷證明書二紙在卷可稽（警卷第
    七九至第八十頁）。
(二)、按傷害他人之一目或二目，如所傷之目僅視力減衰，並未完全毀敗，固不能論以
    重傷害罪責；惟如其目所殘餘之視力，已喪失視覺之效用，即達於毀敗機能之程
    度（最高法院八十五年度台上字第一三七號、八十九年度台上字第六二六三號判
    決參照）。本件告訴人左眼外傷性黃斑性裂傷多次至高雄長庚醫院治療後，經本
    院函詢高雄長庚醫院其目前左眼視力，其結果為「‧‧‧‧。二、許君之左眼因
    外傷性黃斑裂孔經手術後裂孔已癒合，但目前有白內障，待日後手術。三、目前
    其配戴眼鏡視力可辨視力指數七十公分（低於萬國視力標準表零點零二），日後
    再行白內障手術後視力高於零點一之機率並不高」、「‧‧‧‧二、許君之白內
    障主因，係九十一年十一月十八日因外傷性黃斑裂孔接受玻璃球體切除手術後所
    引起（玻璃球體切除手術引起白內障之機率高達百分之五十至百分之六十）。其
    視力於白內障手術發生前後並無差別，故視力喪失係外傷性黃斑裂孔所致。‧‧
    ‧‧四、當視力無法以萬國視力標準表來表示時，則可以可辨指數、可辨手動、
    及可感光覺來表示，眼前可辨指數七十公分意指較萬國視力標準表零點零一還差
    」、「病患甲○○於九十三年五月二十一日回診時‧‧‧‧，左眼為眼前可辨十
    至十五公分指數，左眼白內障已申請健保白內障手術通過，評估術後視力應可改
    善。」、「‧‧‧‧二、許君視力減衰之主要原因係外傷性黃斑裂孔，白內障僅
    佔很小部分比率因素。三、目前許君經白內障手術後可能會有小幅度視力改善。
    四、許君因視網膜功能黃斑裂孔及視網膜變性嚴重受損此部分已穩定，然確切癒
    後需待白內障手術後三個月再行判定。」、「病患甲○○左眼病況除黃斑裂孔外
    ，尚合併外傷性視神經病變，依醫學知識判斷，病患在施行白內障手術後的視力
    高於零點零二之機率很低」，有高雄長庚醫院九十三年一月二日（九二）長庚院
    高字第五二四七號函、九十三年二月十九日（九三）長庚院高字第○三八四號函
    、九十三年七月二十日（九三）長庚院高字第三六一三六六號函、九十三年十一
    月八日（九三）長庚院高字第三Ａ二七一九號函、九十四年一月二十四日（九三
    ）長庚院高字第三Ｂ二八六九號函在卷可稽（本院卷第二八頁、第五四頁、本院
    卷第七七頁、本院卷第八五頁、第八八頁），告訴人甲○○目前左眼視力為可辨
    眼前十至十五公分指數（矯正後）。佐以其於日常生活中，若單以左眼目視，無
    法閱讀，於法庭中，以左眼目視證人結文，僅是白紙上有模糊的墨水，亦經其於
    本院審理時證述在卷（本院卷第一０一至第一０二頁），參照前揭判例意旨，告
    訴人目前左眼所殘餘之視力，幾已喪失視覺之效用，即達於毀敗機能之程度。又
    雖高雄長庚醫院評估告訴人手術後，左眼視力應可小幅度改善，惟其改善幅度很
    低，且改善後其左眼視力高於零點零二（矯正後）之機率很低，有高雄長庚醫院
    前開函覆可參，是告訴人即使經手術後，其左眼視力，高於萬國視力標準表零點
    零二之法定殘廢標準之機率很低，亦徵告訴人之左眼已因被告等人之傷害行為達
    於毀敗之程度。至被告雖辯以告訴人目前尚能開車到法院，進入法院不需任何輔
    助，並可以於證人結文簽名云云，惟查告訴人目前閱讀、開車無法單以左眼為之
    ，需兩眼同時使用，閱讀時間不長，約只能閱讀十分鐘，開車亦僅能靠右眼之視
    力，且需要慢慢開，晚間則無法開車等情，亦經其於本院審理時證述在卷（本院
    卷第一０一頁），可見告訴人日常生活，均係依賴右眼之視力，被告上開所辯，
    顯係卸責之詞，不足採信。
(三)、按因犯罪致發生一定之結果，而有加重其刑之規定者，如行為人不能預見其發生
    時，不適用之，刑法第十七條定有明文。又加重結果犯，以行為人能預見其結果
    之發生為要件，所謂能預見乃指客觀情形而言，與主觀上有無預見之情形不同，
    若主觀上有預見，而結果之發生又不違背其本意時，則屬故意範圍（最高法院四
    十七年台上字第九二○號判例參照）。查被告為正常智識之人，行為當時為二十
    九歲，應有相當社會經驗，對於眼睛部位屬於人體中極脆弱之組織，如遭重擊可
    能嚴重破壞眼球結構而導致失明或視能毀敗之結果，自無從諉為不知，且由告訴
    人於九十一年十月二十日至高雄長庚醫院就診時，即已致左眼外傷性黃斑裂孔，
    有診斷證明書一紙在卷可參（警眷第八十頁頁），顯見被告等人出手之重，由客
    觀情形觀察，被告等人亦應能預見其出手重擊告訴人後，將導致告訴人眼部受到
    嚴重如失明之重傷害，從而被告等人對於其傷害行為可能導致告訴人受到左眼視
    能毀敗之重傷應有「預見可能性」，惟被告與告訴人並無深仇大恨，應無置告訴
    人失明重傷之故意，其應僅以普通傷害之意思而毆擊告訴人用以教訓之，告訴人
    因被告之傷害，引起重傷之結果，在客觀上亦為被告所能預見，自應成立傷害致
    重傷之加重結果犯。
(四)、綜上所述，本件事證明確，被告犯行應堪認定。
二、按刑法第三百零二條之妨害自由罪，既係以私行拘禁為其非法剝奪人行動自由之
    例示，則本罪在性質上，其行為自須持續相當之時間，始足當之，倘若其目的在
    使人行無義務之事，僅有瞬間之拘束，則屬同法第三百零四條之範圍，不構成剝
    奪行動自由罪（最高法院二十一年上字第一八三四號）。經查，被告乙○○強拉
    告訴人甲○○至卡拉ＯＫ店外，僅瞬間拘束告訴人行動自由，是核被告此部分所
    為係犯刑法第三百零四條第一項之強制罪；其毆打告訴人部分所為，係犯刑法第
    二百七十七條第二項後段傷害人之身體因而致重傷罪，公訴意旨認此部分被告犯
    同法第二百七十八條第一項之重傷罪（起訴書原認被告係犯普通傷害罪，惟蒞庭
    之公訴檢察官於本院審理時，當庭起訴法條為刑法第二百七十八條第一項之重傷
    害罪），尚有未洽，惟此部分起訴之基本社會事實既屬同一，起訴法條應予變更
    。被告與綽號「黑豬」及其餘真實姓名、年籍不詳成年男子七、八人，就上開強
    制及傷害致重傷行為，有犯意聯絡及行為之分擔，皆為共同正犯。其所犯上開二
    罪間，有方法、目的之牽連關係，為牽連犯，應從一重之傷害致重傷罪處斷。被
    告與綽號「黑豬」及其餘真實姓名、年籍不詳成年男子七、八人就妨害自由之犯
    行雖未據公訴人敘明，惟此部分犯行與上開傷害致重傷部分為裁判上一罪之牽連
    犯關係，依刑事訴訟法第二百六十七條規定，為起訴效力所及，本院自得一併審
    究。爰審酌被告僅因細故即糾眾以鋁製球棒及木棒毆打告訴人，造成告訴人身體
    多處受傷、左眼視能並達毀敗之程度之危害，迄今未賠償告訴人所受損害，惟其
    於本院審理時坦承部分犯行，犯後態度尚佳等一切情狀，量處如主文所示之刑。
    至未扣案之鋁製球棒及木棒，雖係供犯罪所用之物，但尚無證據證明確係被告所
    有，爰不另為沒收之諭知，附此敘明。
據上論斷，應依刑事訴訟法第二百九十九條第一項前段、第三百條、刑法第二十八條
、第三百零四條、第二百七十七條第二項後段、第五十五條，判決如主文。
本案經檢察官何克昌到庭執行職務。
中　　　華　　　民　　　國　　九十四　　年　　　二　　　月　　　十六　　日
                                      臺灣屏東地方法院刑事第三庭
                                          審判長法  官 楊清安
                                                法  官 楊萬益
                                                法  官 柯雅惠
右正本證明與原本無異。
如不服本判決應於收受本判決送達後十日內向本院提出上訴書狀，其未敘述上訴理由
者，並得於提起上訴後十日內向本院補提理由書狀（均須按他造當事人之人數附繕本
）「切勿逕送上級法院」
                                               書記官  葉祝君
中　　　華　　　民　　　國　　九十四　　年　　　二　　　月　　 十六 　　日
附錄：
中華民國刑法第二百七十七條
(普通傷害罪)
傷害人之身體或健康者，處三年以下有期徒刑、拘役或一千元以下罰金。
犯前項之罪因而致人於死者，處無期徒刑或七年以上有期徒刑；致重傷者
，處三年以上十年以下有期徒刑。
